臺灣臺南地方法院民事判決
109年度訴字第452號
原      告  鉅耀股份有限公司

法定代理人  黃裕盛  
訴訟代理人  黃念儂律師
            李昱宗律師
被      告  金銧有限公司

法定代理人  張育梓  
被      告  洽孚企業股份有限公司

法定代理人  程江龍  
訴訟代理人  蔡文斌律師
            林亭宇律師
            林冠廷律師
            許依涵律師
被      告  昱多交通器材有限公司

法定代理人  顏明亮  
訴訟代理人  劉哲宏律師
            陳廷瑋律師
            李世宇律師
複  代理人  高夢霜律師
上列當事人間確認債權存在等事件，經本院於民國109年12月15
日言詞辯論終結，本院判決如下：
    主    　文
原告之訴駁回。
訴訟費用由原告負擔。
    事實及理由
甲、程序部分：被告金銧有限公司（下稱金銧公司）未於最後言
    詞辯論期日到場，核無民事訴訟法第386 條各款所列情形，
    爰依原告之聲請，由其一造辯論而為判決。 
乙、實體部分：
一、原告主張：
　㈠原告對於金銧公司有新臺幣（下同）12,571,301元之債權，
    並取得執行名義，前於民國（下同）108年12月間聲請本院
    強制執行金銧公司對於第三人即被告洽孚企業股份有限公司
    （下稱洽孚公司）及昱多交通器材有限公司（下稱昱多公司
    ）之貨款或應收帳款債權，經本院109年度司執字第758號強
    制執行事件，以108年1月3日扣押執行命令，禁止金銧公司
    在原告之債權範圍內，收取對洽孚公司及昱多公司之債權或
    為其他處分，洽孚公司及昱多公司亦不得對金銧公司清償。
    惟洽孚公司及昱多公司於同年月9日收受扣押命令後，均以
    金銧公司對其無債權為由聲明異議，然原告認其等聲明異議
    不實，因洽孚公司及昱多公司與金銧公司間之電鍍加工交易
    往來已久，是於上開扣押命令送達生效日即109年1月9日，
    金銧公司對於該二公司至少應各有應收帳款債權30萬元（下
    稱系爭債權），尚未收取，自應支付轉給原告受償，故原告
    於收受執行法院通知後10日內，提起本件確認之訴。
  ㈡雖洽孚公司及昱多公司均稱其等係將產品另委由訴外人宸和
    企業社電鍍之情詞，然由宸和企業社之基本資料所示，其為
    訴外人張育崇（即金銧公司負責人張育梓之兄）於108年5月
    10日始設立，資本額僅10萬元，登記地址與金銧公司相同，
    營業項目為塑膠製品製造業或國際貿易業，且設立登記未滿
    6個月，即變更負責人為訴外人吳基岸，然依吳基岸勞工保
    險投保紀錄，其自108年10月31日加保於金銧公司迄今，並
    於109年1月1日調高投保薪資，應係受僱於金銧公司等情，
    可見宸和企業社與金銧公司關係密切，應為金銧公司所虛設
    之行號，吳基岸僅為名義負責人，實際負責人應為張育梓。
  ㈢又依據行政院環境保護署公告，電鍍業因屬重金屬污染產業
    ，須取得營業登記及排水許可證之廠商，始可合法營業。然
    宸和企業社之資本額甚低，並無電鍍設備，亦無此營業項目
    ，更未取得排水許可證，根本無法從事電鍍加工業。可見洽
    孚公司及昱多公司所陳，顯違常情，並非可取。參之宸和企
    業社歸仁區農會（下稱歸仁農會）帳戶，由109年1-2月之交
    易款項一經存入即領出，存款餘額甚少，且108年12月及109
    年1月均有異常鉅額瓦斯費支出，另洽孚公司以其負責人之
    帳戶電匯付款，亦有違交易常規等情，顯為供他人過水洗錢
    之帳戶。
  ㈣再依財政部南區國稅局所函附宸和企業社自108年5月至109年
    2月止之營業人銷售額與稅額申報書及申報資料，在「銷項
    去路」部分，其中之訴外人帝寶工業股份有限公司於上開執
    行程序，已依執行命令將其應付款項支付轉給原告，可見該
    公司非認宸和企業社為其交易相對人，而係以金銧公司為實
    際交易人，是洽孚公司及昱多公司應與該公司並無不同。
　　另「進項來源」部分，其中之訴外人盟亞貿易有限公司、南
    春貿易有限公司、東洋貿易有限公司、盟太貿易有限公司、
    上博化工有限公司、三川宏有限公司等，均係電鍍原料或設
    備維修廠商，購入或維修金額均不低，然宸和企業社並無電
    鍍設備，顯見非其所需用。至宸和企業社對金銧公司之基本
    金屬表面處理付款僅3筆，金額共計17,142元，實與其「銷
    項去路」之收入不成比例，其間作假之情至明。因此，宸和
    企業社應為金銑公司為逃避債務所虛設，洽孚公司及昱多公
    司明知此情，仍配合而為不實交易，收受不實發票申報營業
    稅，並於執行程序中為不實聲明異議，致損害原告之債權。
    是其等所為除涉嫌觸犯刑章外，洽孚公司及昱多公司與宸和
    企業社間之交易，應認屬通謀虛偽而無效，實存在於與金銧
    公司間，是應由原告收取，被告等所辯，並無理由。
　㈤並聲明：確認金銧公司於本院扣押命令生效日即109 年1 月9
     日，對洽孚公司及昱多公司各有系爭債權存在。
二、被告答辯：
　㈠金銧公司部分：負責人張育梓於本院109年5月14日審理時，
    到場陳稱在扣押命令生效日，金銧公司對於洽孚公司及昱多
    公司並無應收帳款。
　㈡洽孚公司部分：
　1.洽孚公司自105年5月間起委託金銧公司電鍍代工，後因金銧
    公司經常遲延交貨，故自108年12月間起改與宸和企業社交
    易，自此即未再與金銧公司交易。而被告自與宸和企業社交
    易之初起，接洽對象即為其負責人吳基岸，雙方約定付款條
    件為開立票期3個月支票，如支付現金則折扣4%。而洽孚公
    司與宸和企業社之電鍍代工交易金額，於109年1-3月份各為
    282,172元、414,879元及527,602元，洽孚公司均以現金支
    付，折扣4%後之應付款項各為270,886元、398,284元及506,
    498元。洽孚公司於109年1月17日支付現金15萬元，此有吳
    基岸簽收之付款憑單可證；另於同年1月31日、2月27日及3
    月31日自負責人程江龍之永豐商業銀行股份有限公司臺南分
    行（下稱永豐銀行臺南分行）帳戶，各匯款120,886元、398
    ,284元及506,498元，至吳基岸即宸和企業社之歸仁農會帳
    戶內。故洽孚公司之應付帳款均已如數支付宸和企業社，並
    由宸和企業社開立統一發票交付洽孚公司，自屬正常之交易
    往來。
　2.又洽孚公司與宸和企業社交易初期，金額亦不高，後見宸和
    企業社交貨正常，品質亦穩定，乃繼續與其合作，但交易金
    額僅占洽孚公司年度營業額之1%左右，並無需配合宸和企業
    社或金銧公司作假之必要。至宸和企業社與金銧公司間之內
    部關係如何，洽孚公司無從知悉，以負責人帳戶匯款支付宸
    和企業社，與一般商業交易習慣亦無違。
  ㈢昱多公司部分：原告提出之原證8照片，部分紙箱雖印有昱多
    公司名稱，但其內裝載之物品顯然並非電鍍產品，而係廢棄
    物，原告執此主張金銧公司對昱多公司仍有應收帳款債權，
    自無可採。
  ㈣並均聲明：原告之訴駁回。
三、兩造不爭執事項（本院訴卷第152頁)：
　㈠原告對於金銧公司有l,2571,30l元，及其中ll,780,000元自1
    08年6月5日起，按週年利率6%計算之利息等債權存在。
　㈡原告對於金銧公司聲請強制執行，前經本院以109年1月3日10
    9年司執字第758號執行命令（即扣押命令），禁止金銧公司
    在上開債權範圍内收取對洽孚公司及昱多公司之貨款、應收
    帳款債權或為其他處分，洽孚公司及昱多公司亦不得對金銧
    公司清償。該執行命令於同年月9日送達金銧公司、洽孚公
    司及昱多公司。
　㈢洽孚公司及昱多公司均以金銧公司無任何債權存在，對上開
    執行命令聲明異議。　　　　
四、兩造爭執事項：原告主張金銧公司於本院扣押命令生效日（
    109年1月9日），對於洽孚公司及昱多公司各有系爭債權存
    在，有無理由？
五、本院之判斷：
　㈠按當事人主張有利於己之事實者，就其事實有舉證之責任，
    民事訴訟法第277條前段定有明文。民事訴訟如係由原告主
    張權利者，應先由原告負舉證之責，若原告先不能舉證，以
    證實自己主張之事實為真實，則被告就其抗辯事實即令不能
    舉證，或其所舉證據尚有疵累，亦應駁回原告之請求（最高
    法院17年上字第0917號判例參照）。又負舉證責任之當事人
    ，須證明至使法院就該待證事實獲得確實之心證，始盡其證
    明責任。倘不負舉證責任之他造當事人，就同一待證事實已
    證明間接事實，而該間接事實依經驗法則為判斷，與待證事
    實之不存在可認有因果關係，足以動搖法院原已形成之心證
    者，將因該他造當事人所提出之反證，使待證事實回復至真
    偽不明之狀態。此際，自仍應由主張該事實存在之一造當事
    人舉證證明之，始得謂已盡其證明責任（最高法院93年度台
    上字第2058號判決參照）。
　㈡經查，依兩造不爭執事項所示，原告對於金銧公司有l,2571,
    30l元及利息債權之事實，固無爭議，惟其主張金銧公司於
    本院扣押命令生效時，對於洽孚公司及昱多公司各有系爭債
    權存在之情事，均據金銧公司、洽孚公司及昱多公司所否認
    ，自應就金銧公司對洽孚公司及昱多公司各有系爭債權存在
    之利己事實，負證明之責。
　㈢惟查：
　1.原告主張金銧公司對昱多公司有系爭債權之部分，僅提出原
    證8之工廠照片為憑（見補卷第41、43頁），其中標示日期
    「2020.02.21」照片所示之置物箱（補卷第41頁），雖有黏
    貼或標示昱多公司之名稱，但其內所裝載之紙袋等文件，顯
    非電鍍產品，無從證明金銧公司與昱多公司於109年1月9日
    仍有交易之事實，是其此部分主張，自無可採。
　2.又上開照片所示之紙箱，亦不能證明為金銧公司與洽孚公司
    間之交易；且該址業經宸和企業社於108年5月10日登記營業
    ，原負責人為張育崇，嗣於108年11月4日變更為吳基岸，並
    自108年5月間起申報營業稅等情，亦有宸和企業社基本資料
    、變更資料及財政部南區國稅局函附之宸和企業社營業人銷
    售額與稅額申報書及申報資料（見訴卷第55-57頁、第99-11
    7頁），可資證明宸和企業社自108年5月間起在同一地址營
    業之事實。
　3.而洽孚公司陳稱：其自108年12月間起之交易對象為宸和企
    業社，於109年1-3月應付帳款均已向宸和企業社支付完畢等
    情，復已提出：⑴洽孚公司109 年1 月17日付款憑單影本1份
    ，上載收款人為宸和企業社、支付現金15萬元，並經收款人
    吳基岸簽名之情；⑵永豐銀行帳戶存入交易交易憑單影本1份
    ，上載匯款人程江龍、收款人宸和企業社吳基岸歸仁農會帳
    戶、日期109 年1 月31日及匯款金額120,886 元；⑶宸和企
    業社吳基岸歸仁農會存摺交易明細影本，載明江龍程於109 
    年1 月31日匯入120,886 元、於109 年2 月27日匯入398,28
    4元，及於109 年3 月31日匯入506,498元；⑷永豐銀行帳戶
    存入交易交易憑單影本1 份，上載匯款人程江龍、收款人宸
    和企業社吳基岸歸仁農會帳戶、日期109 年2 月27日及匯款
    金額398,284 元；⑸永豐銀行收執聯1份，記載匯款人程江龍
    、收款人宸和企業社吳基岸歸仁農會帳戶、日期109 年3 月
    31日及匯款金額506,498元等情（見訴卷第129-141 頁）；
    互核與歸仁農會函附之宸和企業社吳基岸帳戶109 年1 -2月
    交易明細相符（見訴卷第95-97 頁）。足資證明洽孚公司上
    開所述，洵屬非虛，堪以採信。且公司以負責人帳戶支付交
    易帳款，亦為商業上所常見，原告陳稱此與交易慣例有違，
    尚無可採。
　4.原告雖另以：宸和企業社資本額僅10萬元，原登記負責人張
    育崇及吳基岸，分屬金銧公司負責人張育梓之兄及受僱人，
    且登記地址相同，但無電鍍設備，亦無此營業項目及排水許
    可證，無法從事電鍍加工業，應為金銧公司所虛設之行號，
    實際負責人應為張育梓等情詞，主張洽孚公司與宸和企業社
    之交易，應為通謀虛偽而無效，並認上開帳款仍屬金銧公司
    之債權。然此迭據洽孚公司所否認，且其復未提出洽孚公司
    與宸和企業社及金銧公司間互為通謀虛偽交易之事證，自無
    從憑採。是原告主張金銧公司於本院扣押命令生效日，對洽
    孚公司亦有30萬元應收債權之部分，亦難認可採。
　5.至其他公司於同一執行程序，依本院執行命令將其應付款項
    支付轉給原告，乃各別公司之行為，洽孚公司及昱多公司並
    不受拘束，原告遽謂洽孚公司及昱多公司亦應同向其支付云
    云，更無可採。
六、綜上所述，原告主張金銧公司於本院扣押命令生效日（109
    年1月9日），對洽孚公司及昱多公司各有系爭債權存在之情
    ，並無可採。是其訴請確認金銧公司對洽孚公司及昱多公司
    之系爭債權存在，為無理由，應予駁回。
七、本件事證已臻明確，兩造其餘之攻擊或防禦方法及所用之證
    據，經本院斟酌後，認為均不足以影響本判決之結果，爰不
    逐一論列，附此敘明。
八、論結：原告之訴為無理由，依民事訴訟法第385條第1項前段
    、第78條，判決如主文。
中　　華　　民　　國　　110 　年　　2 　　月　　26　　日
                  民事第一庭  法    官　陳淑卿
以上正本係照原本作成。
如對本判決上訴，須於判決送達後20日內向本院提出上訴狀。
如委任律師提起上訴者，應一併繳納上訴審裁判費。
中　　華　　民　　國　　110 　年　　3 　　月　　8 　　日
                    書 記 官  謝璧卉